【裁判字號】    98,上易,1427
【裁判日期】    990225
【裁判案由】    家暴傷害
【裁判全文】
臺灣高等法院刑事判決                98年度上易字第1427號
上  訴  人  臺灣板橋地方法院檢察署檢察官
上  訴  人
即  被  告  甲○○
上列上訴人因家暴傷害案件，不服臺灣板橋地方法院97年度易字
第3082號，中華民國98年4月17日第一審判決（起訴案號：臺灣
板橋地方法院檢察署97年度偵字第1232號），提起上訴，本院判
決如下：
    主  文
上訴駁回。
    事  實
一、甲○○與乙○○係夫妻，二人間具有家庭暴力防治法第三條
    第一款所定之家庭成員關係。甲○○於民國九十六年十一月
    五日凌晨零時十分許，在臺北縣中和市○○路七五號八樓住
    處，因乙○○晚歸及貸款投資之事心生不滿，於乙○○返回
    上址住處後，旋與乙○○發生口角爭執，詎甲○○竟基於傷
    害人之身體之犯意，徒手毆打乙○○，致乙○○受有後頸部
    挫傷紅腫、左後背挫傷紅腫及臉部右顴骨部瘀青等傷害。
二、案經乙○○訴由臺北縣政府警察局中和分局報請臺灣板橋地
    方法院檢察署檢察官偵查起訴。
    理  由
一、本件認定事實所引用之卷證資料，並無證據證明係公務員違
    背法定程序所取得，且檢察官、被告及其辯護人於本院準備
    程序及審判期日時均表示同意作為證據，且迄至言詞辯論終
    結前亦未再聲明異議，依刑事訴訟法第一百五十九條之五第
    一項之規定，本件認定事實所引用之證據縱屬傳聞證據，亦
    均有證據能力。
二、訊據被告甲○○固坦承於上揭時、地與告訴人乙○○因故發
    生爭吵及肢體衝突等情不諱，惟矢口否認有何傷害犯行。辯
    稱：伊並無傷害之故意，其於原審則辯稱：當日伊質問告訴
    人貸款如何償還之事，告訴人惱羞成怒，抓扯伊手，伊因重
    心不穩，即抱住告訴人，致二人均跌倒在床，伊欲起身然因
    患有類風濕關節炎，無法施力，始以左手壓在告訴人背上作
    為支撐爬起，伊並未毆打告訴人，告訴人背後傷勢應係推拿
    造成，與伊無關云云。惟查：
（一）上揭事實，業據證人即告訴人乙○○於原審審理時結證綦
      詳，並有行政院衛生署臺北醫院出具之診斷證明書一份附
      卷可稽。觀諸上開診斷證明書所載，告訴人於九十六年十
      一月六日經診斷受有後頸部挫傷紅腫三乘二公分、左後背
      挫傷紅腫六點五乘四公分、臉部右顴骨部瘀青零點五乘零
      點五公分等傷勢，顯非告訴人自身或推拿所造成，而與告
      訴人於偵查、原審審理程序中所證稱：遭被告以手揮打右
      臉、自後方以上半身將告訴人壓伏在床上捶打後頸部、背
      部等語，尚屬上述診斷證明書所載傷勢相符，洵無違反一
      般經驗法則情形，佐以被告於警詢中自承有阻攔、拉扯告
      訴人、於檢察官偵訊時亦坦承：因二人爭吵，告訴人拉伊
      手，伊掙開時跌倒所以壓在告訴人身上，告訴人的頭撞到
      床頭櫃，告訴人背部受傷係因伊當時要站起來以告訴人身
      體當施力點之故等情，另參諸告訴人所受傷害之位置，非
      單純僅身體後頸部、左後背之傷害，尚有一處係告訴人之
      正面即臉部右顴骨部瘀青零點五乘零點五公分等傷勢，顯
      非告訴人撞到他物所造成，反而足見係遭被告故意毆打所
      致，而非如被告於原審辯稱係告訴人自行跌倒撞到屋內物
      品所致。是足見告訴人前揭指訴，堪予採信。另告訴人因
      遭上開家庭暴力行為，經臺灣板橋地方法院核發民事通常
      保護令，亦有該院九十六年度家護字第一五二九號民事保
      護令影本在卷足憑。
（二）經原審依職權向行政院國軍退除役官兵輔導委員會臺北榮
      民總醫院調閱被告之病歷資料所示：被告自八十九年至九
      十六年六月二十七日止在該院就診，經診斷為類風濕關節
      炎及二側大肢動脈血管炎，於九十六年六月二十七日前使
      用消炎鎮痛劑、類固醇藥，類風濕關節炎基本上控制得算
      穩定等語。參以本件事發前，告訴人均按時至醫院幫被告
      領取藥物，而被告於未就診之近五個月期間，亦有逐日服
      藥控制病情，且於事發前五日即九十六年十月三十一日尚
      能隻身手提公事包，自大陸地區東莞搭船至香港，再搭機
      返臺等情，業據被告於原審審理時自承在卷，及證人即告
      訴人乙○○於原審審理中具結證述無誤，則被告於原審審
      理中所辯稱：事發當時其類風濕關節炎病況嚴重，手部無
      法施力，連水龍頭都開不了云云，純屬事後卸責之詞。至
      被告提出重大傷病免自行部分負擔證明卡、行政院衛生署
      臺北醫院於九十六年十一月六日出具之診斷證明書等件，
      僅能證明其患有前揭類風濕關節炎及於九十六年十一月六
      日時其右腕挫傷瘀青、右掌大拇指腫脹疼痛等情，並無法
      證明被告雙手活動能力均已喪失，其一時激於氣憤以手毆
      打告訴人並非絕無可能。況被告既患有上開病症多年，以
      手毆打告訴人，當有導致其自身手部受傷疼痛之可能，則
      上開被告之診斷證明書，亦難採為有利被告之認定。此外
      ，被告為男性，身高顯較告訴人為高，此有二人照片在卷
      可參（見原審卷第五十三頁），又人之力量大小與骨骼肌
      有關，能否壓制或徒手毆打他人，並非以人之體重為唯一
      絕對要素，此乃眾所周知之常識，被告辯護人於原審為被
      告辯護稱：被告無法壓制或傷害體重較其為重之告訴人云
      云，然不僅未能舉證以實其說，亦與常理有違，殊難採憑
      。從而，被告前揭所辯，無非事後圖卸之詞，不足採信。
      本件事證明確，被告犯行洵堪認定，應予依法論處。
三、按家庭暴力者，謂家庭成員間實施身體或精神上不法侵害之
    行為；又家庭暴力罪者，謂家庭成員間故意實施家庭暴力行
    為而成立其他法律所規定之犯罪，家庭暴力防治法第二條第
    一項、第二項著有明文。查本件行為時，告訴人為被告之妻
    ，二人間具有家庭暴力防治法第三條第一款所定配偶之家庭
    成員關係，是核被告所為，係犯刑法第二百七十七條第一項
    之普通傷害罪。又被告上開傷害犯行亦屬家庭暴力防治法第
    二條第二項之家庭暴力罪，惟因家庭暴力防治法之前揭條文
    並無罰則規定，是此部分犯行僅依刑法普通傷害罪之規定予
    以論罪科刑，附此敘明。
四、原審以被告犯行明確，適用刑法第277條第1項、第41條第 1
    項前段，刑法施行法第1條之1第1項、第2項前段之規定，並
    審酌被告前無不良素行，有本院被告甲○○前案紀錄表在卷
    可稽，智識程度、犯罪之動機、目的、手段，及其為告訴人
    之配偶，不思理性溝通，動輒以肢體暴力相向，所為非是，
    告訴人所受傷勢尚輕，所生危害尚非重大，及被告於原審曾
    試圖與告訴人和解，於本院審理中亦表明願以新臺幣（下同
    ）10萬元與告訴人和解，惟賠償金額未能為告訴人所接受（
    告訴人請求被告賠償12萬元），致未能達成和解，被告之犯
    罪後之態度等一切情狀，量處拘役30日，並諭知易科罰金之
    折算標準等情，其認事用法均無不當，量刑亦屬妥適。檢察
    官循告訴人之請求提起上訴，仍執陳詞就不影響於判決本旨
    事項再為事實上之爭辯，並認量刑過輕云云，尚難認有理由
    ，應予駁回。而被告上訴意旨否認故意傷害，亦為無理由，
    亦應予駁回。
據上論斷，應依刑事訴訟法第368條，判決如主文。
本案經檢察官劉文水到庭執行職務。
中    華    民    國    99    年    2     月    25    日
                  刑事第七庭  審判長法  官  宋明蒼
                                    法  官  楊智勝
                                    法  官  游紅桃
以上正本證明與原本無異。
不得上訴。
                                    書記官  戴伯勳
中    華    民    國    99    年    3    月     2     日
附錄：本案論罪科刑法條全文
中華民國刑法第277條第1項（普通傷害罪）
傷害人之身體或健康者，處 3 年以下有期徒刑、拘役或 1 千元
以下罰金。

司法院資訊處製作；財團法人民間司法改革基金會備份。
